臺灣臺中地方法院刑事判決　　　　　　 96年度重訴字第149號
公　訴　人　臺灣臺中地方法院檢察署檢察官
被　　　告　甲○○
　　　　　　　　　　國民
指定辯護人　本院公設辯護人丙○○
上列被告因擄人勒贖等案件，經檢察官提起公訴（95年度偵字第
26904號），本院判決如下：
    主    文
甲○○共同意圖勒贖而擄人，處有期徒刑捌年。扣案之手機壹支
（序號：000000000000000），沒收。其餘被訴違反洗錢防制法
部分，無罪。
    事    實
一、甲○○與陳意文（另行通緝）為朋友關係，二人經濟狀況均
    不佳。因陳意文曾於民國八十六年間，在丁○○所經營之肯
    達有限公司擔任送貨司機，知悉丁○○家境富裕，竟心生歹
    念，起意綁架丁○○，而於九十五年八月上旬，先以電話聯
    絡當時在中國大陸工作之甲○○返臺，二人並於九十五年八
    月十八日左右，在臺中縣大肚鄉某公園內碰面，陳意文當場
    向甲○○提議擄人勒贖之事，其後並多次聯繫商談。嗣於九
    十五年九月十八日前後，甲○○與陳意文決意動手，而共同
    基於意圖擄人勒贖之犯意聯絡，由陳意文駕駛不明車號之三
    菱牌墨綠色休旅車搭載甲○○，前往丁○○公司所在之臺中
    市西屯區○○區○路六八號之辦公處所及其工廠所在附近熟
    悉地形，陳意文並預先準備好無殺傷力之手槍二支、口罩二
    個、帽子二頂、黃色膠帶等擄人工具備用（均未扣案）。陳
    意文、甲○○二人旋於九十五年九月二十一日上午六時許，
    駕駛上開車輛前往前揭辦公處所附近埋伏，嗣丁○○於同日
    上午七時四十五分許，駕車駛入該辦公處所之地下停車場，
    陳意文、甲○○二人乃穿戴預先準備好之帽子及口罩，駕車
    尾隨丁○○進入前開辦公處所之地下室，待丁○○下車後，
    甲○○、陳意文二人即分持前開手槍各一把，下車毆打丁○○之頭部及肩膀，再將丁○○強押至前開休旅車上，並由甲○○將丁○○壓制於後座地板處，再以膠帶矇住丁○○之雙
    眼，陳意文則負責駕車駛離現場。陳意文、甲○○二人駛至
    某偏僻空地停放後，即向丁○○要求新臺幣（下同）二千萬
    元之贖金，經丁○○再三表明無力給付後，陳意文、甲○○
    始同意以五百萬元達成協議。陳意文隨即命丁○○以其自己
    之0000000000號手機與公司員工及家屬聯絡付贖事宜，其間
    因丁○○之手機沒電，陳意文乃將丁○○之0000000000號
    SIM 卡插入陳意文之手機（序號：000000000000000號）及
    甲○○之手機（序號：000000000000000號）內，供丁○○
    撥打使用。待丁○○之家屬準備完成後，即由陳意文、甲○○指定贖款丟包位置，由丁○○之子黃加雄於同年九月二十
    一日下午二時許，前往國道三號高速公路南下187.6至187.7
    公里處，將贖款丟包在高速公路橋下。甲○○、陳意文二人
    取得贖款後，隨即將丁○○載至臺中縣龍井鄉○○村○○路
    附近釋放，甲○○並因此事分得一百五十萬元之贖款並前往
    中國大陸。嗣經警獲報監聽甲○○之通聯紀錄，循線於九十
    五年十一月二十七日，趁甲○○返臺後欲再行出境之際，在
    桃園中正機場拘到甲○○，並當場扣得前開序號
    000000000000 000號之手機一支、0000000000號SIM卡一張
    、彰化商業銀行面額五萬元之支票一張、現金一萬五千七百
    及人民幣二萬五千七百九十四元，又在甲○○前開住處內，
    扣得載有匯款帳號之紙條一張，以及在其弟媳邱瑋筑處扣得
    邱瑋筑之國泰世華商業銀行存摺一本、印章一顆。
二、案經臺中市警察局第六分局報告臺灣臺中地方法院檢察署檢
    察官偵查起訴。
    理    由
甲、有罪部分：
一、訊據被告甲○○就其於前開時、地，與陳意文共同如前述手
    法擄走被害人丁○○，隨後勒贖丁○○之家人五百萬元得手
    ，並因而從中獲得一百五十萬元之好處等情，乃於歷次警詢
    、偵訊以及本院準備、審理程序中自白不諱，核與被害人丁○○所述遭擄人勒贖之情節大致相符，復有被害人丁○○之
    0000000000號行動電話於九十五年九月二十一日當日通聯紀
    錄、被害人丁○○前揭電話之ＳＩＭ卡曾插卡於被告甲○○
    之序號000000000000000號手機及共犯陳意文之序號為00000
    0000000000號手機之手機通聯紀錄（包括0000000000門號及
    0000000000號門號之通聯紀錄）在卷可資佐憑，堪信為真實
    。被告雖曾一度辯稱：一開始不知道陳意文是要擄走丁○○
    而向其家人勒贖，後來知道可能是這樣，卻因為誤認陳意文
    持有槍枝而感到害怕，不敢中途離去，所以才犯下此案，主
    觀上不知道這樣算是擄人勒贖云云，嗣後又改稱：當時知道
    陳意文要去綁人（擄肉）等語。惟本件依據被告於偵訊中關
    於前往被害人辦公處所附近探路之供述，固可認定被告於犯
    案伊始尚無參與本件擄人勒贖之犯意，惟依據事後被告明知
    共犯陳意文係在為本件擄人勒贖佈局，竟仍與共犯陳意文三
    度前往擄走被害人丁○○之現場探路，且於共犯陳意文要求
    其下車共同將被害人丁○○押至車上時，亦隨同下車毆擊被
    害人之肩膀數下而將之拖上車，復將之壓在後座腳踏墊上，
    並以膠帶將被害人之眼睛蒙住並看管被害人，事後並隨同前
    往取贖現場取贖，最終並因而分得贖款中之一百五十萬元等
    情觀之，堪認被告甲○○已明確知悉共犯陳意文之犯意並參
    與之，而被告既供稱，其知此為「擄肉」，則依據一般常識
    判斷，尚無無從判斷此為擄人勒贖之情，所辯實無足採。另
    被害人丁○○固於本院審理時到庭結證稱：被告與共犯二人
    用以壓制其之手槍，看起來都像是真的，怎能謂之並無殺傷
    力云云。惟查，認定犯罪事實，應依證據，此乃眾所周知之
    事，被害人所述之該等槍枝均未經扣案，實無從認定該等物
    品是否確實係具有殺傷力之槍枝，本諸前開認定事實之證據
    法則，本院因認公訴人起訴時認定該等槍枝並無殺傷力，尚
    無疑義，附此敘明。綜上所述，本件被告犯行，事證明確，
    堪為認定，應依法論科。
二、核被告甲○○所為，係犯刑法第三百四十七條第一項之擄人
    勒贖罪。被告甲○○與陳意文二人之間，就前開犯行具有犯
    意聯絡及行為分擔，為共同正犯。又被告甲○○與共犯陳意
    文二人於取贖後釋放被害人丁○○，爰依刑法第三百四十七
    條第五項後段予以減輕其刑。爰審酌被告甲○○貪圖他人錢
    財，竟思以不勞而獲之方式擄人勒贖欲遂其所願，造成被害
    人無法彌平之心理陰影，惡性重大，惟取贖後已釋放被害人
    ，並參酌其擄人之手段以及於本件犯行中所扮演之角色以及
    其犯後雖曾一度否認有主觀犯意，惟於言詞辯論終結前已坦
    認犯行並表知錯之情，態度尚可等一切情狀，量處如主文所
    示之刑，以示懲儆。
三、末查，扣案之被告所有序號為000000000000000之手機一支
    ，曾用作被告令被害人丁○○向家人要求贖款之用，為被告
    所有之供犯罪所用之物，爰依刑法第三十八條第一項第二款
    之規定，予以宣告沒收。至其餘扣案之被告甲○○所有之00
    00000000號SIM卡一張、彰化商業銀行面額五萬元之支票一
    張、現金一萬五千七百及人民幣二萬五千七百九十四元、匯
    款帳號之紙條一張，以及邱瑋筑之國泰世華商業銀行存摺一
    本、印章一顆，因均與本件擄人勒贖無關，爰不為沒收宣告
    之諭知。另被告甲○○與共犯陳意文作案時所用之另支被告
    陳意文所用，曾供被害人插卡使用之序號為00000000000000
    0之手機一支、無殺傷力之手槍二支、口罩二個、帽子二頂
    及黃色膠帶等物品，因均未扣案，為免將來執行上之困難，
    亦不另為沒收宣告之諭知，附此敘明。
乙、無罪部分：
一、公訴意旨另以：被告甲○○犯前開擄人勒贖犯行後，自共犯
    陳意文處獲得贖款一百五十萬元，因欲潛逃至中國大陸，遂
    將分得之一百五十萬元中部分款項，分別交付不知情之父親
    吳輝春、母親李美銀及弟媳邱瑋筑用以清償債務外，另為掩
    飾、隱匿該筆因擄人勒贖所得之款項，於九十五年九月二十
    二日凌晨一時許，在其位於臺北縣三重市○○里○○路39巷
    3號4樓之住處內，將其中九十萬元之贖款交由其胞弟乙○○
    （另行移轉至臺灣板橋地方法院檢察署偵辦）保管，由乙○○陸續依甲○○之指示匯款，或以該等款項清償甲○○之債
    務，迄今約剩餘十七萬元。因認被告此處係涉犯洗錢防制法
    第九條第一項之洗錢罪嫌等語。
二、按「犯強盜罪之行為人處分其強盜所得之財物，是否另成立
    洗錢防制法第九條第一項之洗錢罪，依同法第一條、第二條
    第一款之規定，應以行為人是否有為逃避或妨礙其所犯強盜
    罪之追查或處罰，而另有掩飾或隱匿自己犯罪所得之財物之
    洗錢行為為必要，亦即行為人須有為逃避或妨礙其所犯強盜
    罪之追查或處罰而掩飾或隱匿其犯罪所得財物之犯意（洗錢
    之犯意），並有為逃避或妨礙其所犯強盜罪之追查或處罰而
    有掩飾或隱匿之行為（洗錢之行為），始克相當。若行為人
    僅單純的變賣強盜所得之財物供己花用，並無洗錢之犯意或
    無洗錢之行為，自不能以洗錢防制法第九條第一項之罪相繩
    。又洗錢防制法之立法目的，係為防止洗錢者利用洗錢行為
    ，掩飾其犯罪事實，逃避或妨礙重大犯罪（同法第三條）之
    追查或處罰，以阻遏洗錢者享受其重大犯罪所得之財物或財
    產上之利益（該法第一條之立法理由說明參照），其所保護
    之法益，重在「妨礙國家對於重大犯罪之訴追及處罰」。因
    之，是否為洗錢行為，自應就犯罪全部過程加以觀察，包括
    有無因而使重大犯罪所得之財物或財產上利益之性質、來源
    、所在地、所有權或其他權利改變，因而妨礙重大犯罪之追
    查或處罰，或有無阻撓或危及對重大犯罪所得之財物或財產
    上利益來源追查或處罰之行為在內。」，最高法院九十一年
    度台上字第四九五六號判決可資參照。
三、訊據被告甲○○堅決否認有何公訴人所指洗錢之犯行，辯稱
    ：不知道什麼是洗錢，也不清楚把錢交給家人處理債務及匯
    款至大陸是洗錢的行為等語。經查：本件被告係因犯前開擄
    人勒贖罪而獲得贓款一百五十萬元，業如前述，而此等犯行
    乃死刑、無期徒刑或七年以上有期徒刑之罪，固屬洗錢防制
    法第二條第一款、第三條第一款所稱之「重大犯罪」，則前
    開贖款一百五十萬元乃重大犯罪所得財物，要無疑義。惟揆
    諸前開判決意旨可知，該當於洗錢防制法第九條第一項之洗
    錢罪者，在客觀上首需具備「逃避或妨礙其所犯罪之追查或
    處罰而有掩飾或隱匿之行為」之要件，且行為人主觀上亦需
    有「為逃避或妨礙其所犯罪之追查或處罰而掩飾或隱匿其犯
    罪所得財物之必要及故意」，方具備該罪之構成要件該當性
    。然本件被告於分得贖款後，僅係單純地將之分交予不知情
    之父吳輝春、母李美銀以及弟弟乙○○、前弟媳邱瑋筑，並
    交待其等將該等款項作為還清先前債務之用，復要求其弟將
    其中一部分換算成人民幣以匯往中國大陸供己花用，要難認
    有何洗錢之犯意或洗錢之行為，果被告欲以此方式隱匿犯罪
    之追查，實無逕將之交付得以輕易追查其行蹤之親屬而暴露
    自己之所在之可能，本件依現存事證，認被告甲○○將贓款
    為前開處分之行為，尚難遽以洗錢防制法第九條第一項之罪
    相繩。此外，復查無其他證據足資認定被告有何公訴人所指
    之前開洗錢之犯行，自應依法為被告無罪判決之諭知。
據上論斷，應依刑事訴訟法第二百九十九條第一項前段、第三百
零一條第一項，刑法第二十八條、第三百四十七條第一項、第五
項後段、第三十八條第一項第二款，判決如主文。
中　　華　　民　　國　　96　　年　　3 　　月　　27　　日
                  刑事第四庭  審判長法  官  林宜民
                                    法  官  許惠瑜
                                    法  官  林學晴
上正本證明與原本無異。
如不服本判決，應於送達後十日內向本院提出上訴狀（須附繕
本），上訴於台灣高等法院台中分院。
                                    書記官  賴淵瀛
中　　華　　民　　國　　96　　年　　3　　月　　27 　　日
附錄論罪科刑法條
中華民國刑法第347條
（擄人勒贖罪）
意圖勒贖而擄人者，處死刑、無期徒刑或 7 年以上有期徒刑。
因而致人於死者，處死刑、無期徒刑或12年以上有期徒刑；致重
傷者，處死刑、無期徒刑或10年以上有期徒刑。
第 1 項之未遂犯罰之。
預備犯第 1 項之罪者，處 2 年以下有期徒刑。
犯第1項之罪，未經取贖而釋放被害人者，減輕其刑；取贖後而
釋放被害人者，得減輕其刑。
